【裁判字號】    90,易,2833
【裁判日期】    901210
【裁判案由】    侵占
【裁判全文】
臺灣板橋地方法院刑事判決                          九十年度易字第二八三三號
    公  訴  人  臺灣板橋地方法院檢察署檢察官
    被      告  乙○○
右列被告因侵占案件，經檢察官提起公訴（九十年度偵字第六八三一號），本院判決
如左：
    主  文
乙○○連續意圖為自己不法之所有，而侵占對於業務上所持有之物，處有期徒刑拾月
。
    事  實
一、乙○○自民國八十二年六月間起，任職臺北巿大湖街一三一巷三弄六號興南實業
    股份有限公司（以下簡稱興南公司）業務員，負責興南公司大台北地區西藥販售
    及收取貨款等工作，為從事業務之人。乙○○為解決財務問題所生之窘境，竟基
    於意圖為自己不法所有之概括犯意，明知其平日代公司收受買受人給付之貨款或
    簽發之票據係業務上持有之物，仍自八十八年十月十一日起至九十年三月十四日
    止，連續多次將其向位於臺北縣板橋巿、中和巿及永和巿等臺北縣巿之客戶所收
    之貨款挪為己用；或就其所收受之票據並未繳回公司，卻交付予不詳之客戶，扣
    除利息後收取現金，以供週轉，共計新臺幣（下同）二百五十五萬九千八百二十
    七元，在不詳地點先後予挪用侵占入己（其中侵占三十六萬二千零三十七元部分
    ，其各次侵占之客戶名稱及金額，均詳如附表二所示）。興南公司嗣於八十九年
    十一月間，因與來往交易之客戶對帳，僅查知乙○○侵占之貨款為二百十九萬七
    千七百九十元，遂與乙○○協調要求清償侵占之款項，乙○○乃於八十九年十二
    月二日書立切結書，並簽發如附表一所示之支票予興南公司，以分期清償債務。
    興南公司另於九十年三月二十九日與乙○○再次對帳後，發現附表二所示之貨款
    ，亦遭乙○○挪用侵占入己。嗣乙○○簽立附表一所示之支票屆期均遭退票，興
    南公司於是向臺灣板橋地方法院檢察署提出告訴。
二、案經興南公司訴請臺灣板橋地方法院檢察署檢察官偵查起訴。
    理  由
一、右揭事實，業據被告乙○○迭於偵查中及本院審理時供承不諱，核與被害人興南
    公司之告訴代理人丙○○、甲○○於偵查中及本院審理時所指述之情節相符，復
    有切結書影本一紙、興南公司應收票據到期未處理明細表影本一紙、支票暨退票
    理由單影本各七紙、帳款明細表三紙、被告簽名確認之未收款移交清冊影本五紙
    附卷可稽，本件事證明確，被告之犯行，洵堪認定。
二、查被告係興南公司之業務員，負責大台北地區西藥販售及收取貨款等工作，為從
    事業務之人，其將業務上所持有之貨款及票據轉讓求現，挪用侵占入己，核其所
    為，係犯刑法第三百三十六條第二項之業務侵占罪。其先後多次業務侵占犯行，
    時間緊接，方式相同，所犯犯罪構成要件亦復同一，顯係基於概括犯意而為，應
    依刑法第五十六條連續犯之規定，以一罪論，並加重其刑。另查，公訴人雖僅對
    於被告自八十八年十月間起至九十年三月間某日，侵占貨款二百十九萬餘元之犯
    行乙節，提起本件公訴，然被告侵占如附表二所示之貨款三十六萬二千零三十七
    元部分，與本件時間緊接，方式及所犯犯罪構成要件均相同，屬連續犯之裁判上
    一罪關係，本院自得對此一併審理論究。爰審酌被告因己身財務陷於窘境，不思
    循正當途徑賺取金錢，竟侵占公司鉅額財物入己，情節非輕，與被害人興南公司
    和解後，卻無法依約定清償債務，惟衡其犯後坦承犯行等一切情狀，量處如主文
    所示之刑，以資懲儆。
三、告訴意旨另以：被告乙○○另自八十八年十二月十九日起至九十年三月七日止之
    任職期間，向興南公司往來交易之客戶，以興南公司調借藥品為藉口，向客戶調
    借藥品，乙○○於取得藥品後，竟將之轉售予他人，並將所得款項（出借藥品之
    客戶名稱及價值，均詳如附表三所示）共計二十二萬三千七百九十二元全數侵占
    入己，因認被告亦犯有刑法第三百三十六條第二項之業務侵占罪云云，然公訴人
    僅就被告自八十八年十月間起至九十年三月間某日，侵占貨款二百十九萬餘元之
    犯行提起公訴，此部分未據提起公訴。且按刑法上之詐欺罪與侵占罪，雖同屬侵
    害財產法益之犯罪，然侵占罪係以行為人先持有他人之物，嗣變易其原來之持有
    意思而為不法所有之意，予以侵占為構成要件；而詐欺罪係行為原未持有他人之
    物，因意圖不法所有，施用詐術手段使人陷於錯誤而交付財物為構成要件。兩者
    在行為犯罪過程中，何時起意犯罪及其犯罪之方法均有差異，其社會基本事實難
    謂具有同一性。查被告向特定之客戶諉稱興南公司欠缺客戶所訂購之藥品，須調
    借藥品因應，使特定客戶陷於錯誤而交付藥品，被告再將取得之藥品轉售得款，
    是以縱使興南公司因此償還被告所借藥品之價額予受騙之客戶，亦屬維繫商譽之
    行為，此部分之被害人係出借藥品之特定客戶而非興南公司，核被告之所為，係
    犯刑法第三百三十九條第一項詐欺取財罪。告訴人認被告之此部分犯行，係犯刑
    法第三百三十六條第二項之業務侵占罪，容有錯誤。揆諸上開說明，被告此部分
    犯嫌，與前開所犯刑法第三百三十六條第二項業務侵占罪之論罪科刑部分，並無
    連續犯論以一罪之關係或裁判上一罪關係，應另由檢察官為適當之處理，併此敘
    明。
據上論結，應依刑事訴訟法第二百九十九條第一項前段，刑法第三百三十六條第二項
、第五十六條，罰金罰鍰提高標準條例第一條前段，判決如主文。
本案經檢察官黃重鋼到庭執行職務
中      華      民      國      九十      年      十二      月    十    日
                                  臺灣板橋地方法院刑事第四庭
                                          法  官  徐  福  晉
右正本證明與原本無異。
如不服本判決，應於判決送達後十日內，向本院提出上訴狀。
                                          書記官  陳  慧  儷
中      華      民      國      九十      年      十二      月    十    日
附表一：
┌──┬─────┬───────────┬───────┬───────
│編號│發  票  日│      金      額      │付  款  銀  行│支票號碼
│    │          │（新  臺  幣）        │              │
├──┼─────┼───────────┼───────┼───────
│一  │九十年三月│二十二萬七千七百元    │慶豐商業銀行大│AC0000000
│    │二十五日  │                      │同分行        │
├──┼─────┼───────────┼───────┼───────
│二  │同右      │八十五萬二千五百元    │同右          │AC0000000
├──┼─────┼───────────┼───────┼───────
│三  │同右      │十三萬三千二百五十元  │同右          │AC0000000
├──┼─────┼───────────┼───────┼───────
│四  │同右      │一萬六千六百四十元    │同右          │AC0000000
├──┼─────┼───────────┼───────┼───────
│五  │同右      │七十九萬五千八百元    │同右          │AC0000000
├──┼─────┼───────────┼───────┼───────
│六  │九十年三月│八萬九千元            │慶豐商業銀行敦│CF0000000
│    │二十六日  │                      │化分行        │
├──┼─────┼───────────┼───────┼───────
│七  │九十年四月│八萬二千九百元        │同右          │CF0000000
│    │三十日    │                      │              │
└──┴─────┴───────────┴───────┴───────


司法院資訊處製作；財團法人民間司法改革基金會備份。
